臺灣桃園地方法院民事判決　　　　　　 93年度重訴字第238號
原　　　告　甲○○
被　　　告　乙○○
訴訟代理人　邱正明律師
上列當事人間請求損害賠償事件，本院於民國94年1月6日言詞辯
論終結，判決如下：
    主  文
原告之訴駁回。
訴訟費用由原告負擔。
    事  實
甲、原告方面：
一、聲明：被告應給付原告新臺幣（下同）8百萬元，及自起訴
    狀繕本送達翌日起至清償日止，按年息5%計算之利息。
二、陳述：被告從事紙盒上膠機械製造，為加強其所生產之機械
    銷售，於民國82年間，請求原告拍攝該上膠機械操作之教學
    錄影帶，以利機械購買人操作使用，增加購買人之購買意願
    。並言明同意每銷售一台上膠機械（市價50萬元），即給予
    原告2 萬元酬勞，作為使用教學錄影帶之權利金。惟被告自
    82年間將原告所拍攝之錄影帶取走迄今，未經授權擅自使用
    ，且未支付任何權利金，並利用此教學錄影帶將其生產之機
    械行銷至大陸、印尼、越南等地，估計每年銷售之機械數量
    超過20台以上。原告遂於93年6 月向臺灣桃園地方法院檢察
    署對被告提起侵占罪告訴，被告亦曾於偵查中承認使用教學
    錄影帶一事，原告爰依民法第184 條第1 項前段之規定，請
    求判決如聲明所示。
三、證據：提出臺灣桃園地方法院檢察署刑事傳票2 紙、機械銷
    售經銷商地址2 紙、臺灣桃園地方法院檢察署93年度偵字第
    10536 號不起訴處分書1 份、貼角機及四面折貼機產品照片
    各1 張（均為影本）。
乙、被告方面：
一、聲明：如主文所示。
二、陳述：原告並未與被告約定每銷售一台上膠機械即給予被告
    2 萬元之酬勞，且原告所主張之事實不合常情，亦不合商場
    上業主支付酬金之習慣，乃原告無中生有之主張。故原告請
    求被告應負侵權行為損害賠償責任乙節，即屬無據。縱被告
    有將機械外銷至他國，亦與原告之請求權無因果關係存在。
    且即使原告有此請求權，亦已罹於時效。為此，請為判決如
    答辯聲明所示。
丙、本院依職權調閱臺灣桃園地方法院檢察署93年度偵字第1053
    10536 號刑事案件偵查卷宗。
    理  由
一、本件原告起訴主張，被告從事紙盒上膠機械製造，於82年間
    ，請求原告拍攝該上膠機械操作之教學錄影帶，以利增加購
    買人之購買意願，並同意每銷售一台上膠機械即給予原告2
    萬元酬勞，作為使用教學錄影帶之權利金。惟被告自82年間
    將原告所拍攝之錄影帶取走迄今，未經授權擅自使用，且未
    支付任何權利金，並利用此教學錄影帶將其生產之機械行銷
    至大陸、印尼、越南等地，爰依民法第184 條第1 項前段之
    規定，請求判決如聲明所示。
    被告則以：原告並未與被告約定每銷售一台上膠機械即給予
    被告2 萬元之酬勞，且原告所主張之事實不合常情，亦不合
    商場上業主支付酬金之習慣，縱被告有將機械外銷至他國，
    亦與原告之請求權無因果關係存在，又原告之請求權若存在
    ，亦已罹於時效。為此，請為判決如答辯聲明所示等語。
二、經查，原告所主張被告於82年間取走原告所拍攝之上膠機械
    操作教學錄影帶之事實，為被告所否認，而原告前曾向臺灣
    桃園地方法院檢察署提起被告侵占、背信之刑事告訴，惟被
    告在該刑事案件警訊中僅自陳略以：81年間原告向伊購買上
    膠機後，伊同意原告每月付2 萬元貨款，故當時原告同意伊
    拿攝影機拍攝原告工廠內上膠機使用情形等語（見臺灣桃園
    地方法院檢察署93年度偵字第10536 號卷第4 頁正面）；於
    檢察官偵查時亦僅自承略以：伊當時有在原告工廠拍錄影帶
    ，是要給買的人看的，但二個月後就沒有用了，錄影帶就重
    新錄，空白錄影帶也是伊的、伊找很多人拍，原告只是其中
    一個等語（見同上偵卷第22頁正面、第27頁正面），業經本
    院依職權調閱上開刑事偵查卷宗查核無誤，是由被告於上開
    刑事案件中之陳述，尚難認被告有取走原告所拍攝錄影帶之
    事實。至原告所提出之機械銷售經銷商地址2 紙、貼角機及
    四面折貼機照片各1 張，依其內容觀之，地址之記載及機器
    之照片，仍不足為有利於其主張之認定。再臺灣桃園地方法
    院檢察署檢察官93年度偵字第10536 號不起訴書中雖有敘及
    「訊據被告乙○○固坦承曾以將告訴人在工廠內使用上膠機
    之情形，拍攝成錄影帶」等語，惟亦非認為該錄影帶係原告
    所拍攝。此外，原告復不能提出其他證據以資證明所述為真
    ，是其此部分之主張，即難採信。次查，原告就被告於82年
    間曾同意每銷售一台上膠機械即給予原告2 萬元酬勞之部分
    ，亦均未能提出任何證據以實其說，是仍難採信。
三、按因故意或過失，不法侵害他人之權利者，負損害賠償責任
    ，民法第184 條第1 項前段定有明文。再按當事人主張有利
    於己之事實者，就其事實有舉證之責任，民事訴訟法第277
    條前段亦有明文。故以侵權行為為原因，請求回復原狀或賠
    償損害者，應就其權利被侵害之事實負立證之責；如不能證
    明有此項權利存在時，即不發生侵權行為之問題，自無損害
    賠償請求權之可言，最高法院19年上字第38號、44年台上字
    第188 號判例意旨足資參照。本件原告既就被告如何侵害其
    權利之事實，不能舉證證明，則揆諸上揭法律規定及最高法
    院判例意旨，其向被告主張應負侵權行為損害賠償責任，即
    屬於法不合，不應准許。
四、從而，原告依民法第184 條第1 項前段規定之法律關係，請
    求被告應給付其8 百萬元，為無理由，應予駁回。
五、本件事證已臻明確，兩造其餘攻擊防禦方法及舉證，核於判
    決之基礎及結果無影響，無庸一一論列，附此敘明。
據上論結，本件原告之訴為無理由，依民事訴訟法第78條，判決
如主文。
中    華    民    國    94    年    1      月    20    日
                     臺灣桃園地方法院民事第二庭
                         法      官  張震武
以上正本係照原本作成
如對本判決上訴，須於判決送達後20日內向本院提出上訴狀
中    華    民    國    94    年    1      月    20    日
                         書  記  官  惠  莊
